臺灣高等法院高雄分院刑事判決　　　　 96年度上訴字第711號
上　訴　人　臺灣高雄地方法院檢察署檢察官
被　　　告　戊○○
　　　　　　　　　　現於臺灣高雄看守所（
上列上訴人因被告常業詐欺案件，不服臺灣高雄地方法院96年度
訴緝字第18號中華民國96年2 月26日第一審判決（起訴案號：臺
灣高雄地方法院檢察署94年度偵字第6286號），提起上訴，本院
判決如下：
    主  文
上訴駁回。
    事  實
一、戊○○與已判決確定之陳勝謙、王德勝、陳復華（以上3 人
    業經本院於95年12月29日以95年度上訴字第1332號案件判決
    有罪在案）等人，基於常業詐欺之共同犯意聯絡及行為分擔
    ，於民國93年農曆年後共組金光黨詐騙集團，先後多次在附
    表一編號1 至3 所列時間，在高雄縣市、屏東縣市等地，由
    戊○○、陳勝謙先行尋覓欲行騙之對象，經選定目標後，再
    由戊○○喬裝成大公司之老闆，並以改懸車牌號碼7N-4261
    號賓士牌之自小客車（原車牌號碼為M7-5588 號）代步，藉
    消費或探尋有無土地出售為由與附表一編號1 至3 所示乙○○等人接觸，嗣見到乙○○等人後，由戊○○向乙○○等人
    自稱「李文隆」、「徐文通」或「李董」，係建築或營造公
    司之董事長，並以委請乙○○等人幫忙留意是否有土地要出
    賣為由，與乙○○等人搭訕結識，往後即時常與乙○○等人
    一起吃飯、唱歌，期間並多次要求乙○○等人仲介土地讓其
    承買，以營造其事業有成、資金雄厚之假象。俟取得乙○○
    等人之信任後，戊○○便以委請乙○○等人充當土地買賣仲
    介人賺取仲介費為由，邀約乙○○等人至高雄市區之咖啡廳
    、泡沬紅茶店等地，商談簽訂土地買賣契約等相關事宜，席
    間即由偽裝成戊○○大哥或友人之王德勝，拿出一瓶藥，佯
    稱該藥係最新發明之「抗癌症特效藥」且藥效顯著，買進後
    轉手即可賺取高額差價，為取信乙○○等人，戊○○復表示
    其在高雄榮民總醫院（以下簡稱高雄榮總）當醫生之友，可
    以拿去鑑定真偽，並帶同乙○○等人至高雄榮民總醫院會見
    已喬裝成高雄榮總「王主任」之陳復華，陳復華檢視該藥之
    後，即佯稱該藥藥效良好，並當場表示醫院欲高價大量購買
    ，致乙○○等人信以為真而陷於錯誤，而於附表一編號1 至
    3 所示之時間提領如附表一編號1 至3 所示之金額，交予戊○○合資向王德勝購買「抗癌症特效藥」後，戊○○再駕車
    帶同乙○○等人至高雄榮總，並向乙○○等人謊稱欲將上開
    特效藥親自交給「王主任」洽談買賣事宜，要求乙○○等人
    在高雄榮總之大廳等候，嗣後戊○○又以電話向乙○○等人
    佯稱改約在高雄市○○路郵政總局領取賣得價款，惟乙○○
    等人依指示前往上開地點遍尋無戊○○蹤跡，始知受騙，紛
    紛報警處理。戊○○於94年農曆過年後之元宵節前一日（即
    94年2 月22日）起，雇用黃鈺清（業經臺灣高雄地方法院於
    95年12月4 日以95年度訴緝字第205 號判決有罪在案）為上
    開陳勝謙、王德勝、陳復華等人所組金光黨詐騙集團成員，
    黃鈺清則基於共同常業詐欺之犯意聯絡，負責扮演搭載喬裝
    成公司大老板之戊○○之司機，於該集團尋得如附表一編號
    4 所示被害人甲○○後，黃鈺清即多次搭載自稱「李董」之
    戊○○前往甲○○在屏東縣九如鄉○○路○ 段所經營之「明
    珠卡拉OK」店消費，藉機與甲○○熟識並取得甲○○之信任
    ，並對甲○○施以詐術使其誤認戊○○確係公司之大老板。
    於94年3 月10日晚間7 時許，戊○○、黃鈺清及王德勝再度
    前往甲○○前揭經營之卡拉OK消費，戊○○見時機成熟，遂
    夥同王德勝向甲○○訛稱：「要邀請其（甲○○）擔任土地
    買賣之仲介人，即可從中賺取土地仲介費用」等語，並約定
    翌日上午前來搭載甲○○前往擔任土地買賣之仲介人，使甲○○陷於錯誤而信以為真，戊○○、黃鈺清及王德勝等人見
    甲○○顯已上當，乃召集王德勝、陳復華及陳勝謙等人於翌
    日準備以前揭「抗癌特效藥」之手法詐騙甲○○投資。惟甲○○於94年3 月10日當晚戊○○等人離開後，經其女兒提醒
    ，始驚覺遭戊○○等人詐騙，於翌日戊○○前往搭載甲○○
    時，甲○○即避不見面，戊○○等人因而詐騙甲○○未得逞
    。嗣於94年3 月11日12時許，戊○○以電話告知黃鈺清、陳
    勝謙、王德勝及陳復華等人前往高雄縣鳥松鄉○○路32號澄
    清湖大門前右側停車場集結時，因警方早已執行監聽監控渠
    等行動多時，乃當場為警查獲而未得逞，並扣得附表二所示
    「抗癌症之特效藥」等供詐騙犯罪所用及預備供犯罪所用之
    物，始悉上情。
二、案經高雄市政府警察局移送臺灣高雄地方法院檢察署檢察官
    偵辦。
    理  由
壹、程序方面：
一、按被告以外之人（包括證人、鑑定人、告訴人、被害人及共
    同被告等）於審判外之陳述雖不符刑事訴訟法第159 條之1
    至之4 等四條之規定，而經當事人於審判程序同意作為證據
    ，法院審酌該言詞陳述或書面陳述作成時之情況，認為適當
    者，亦得為證據；當事人、代理人或辯護人於法院調查證據
    時，知有刑事訴訟法第159 條第1 項不得為證據之情形，而
    未於言詞辯論終結前聲明異議者，視為有前項之同意，刑事
    訴訟法第159 條之5 定有明文。立法意旨在於傳聞證據未經
    當事人之反對詰問予以核實，原則上先予排除。惟若當事人
    已放棄反對詰問權，於審判程序中表明同意該等傳聞證據可
    作為證據；或於言詞辯論終結前未聲明異議，基於尊重當事
    人對傳聞證據之處分權，及證據資料愈豐富，愈有助於真實
    發見之理念，且強化言詞辯論主義，使訴訟程序得以順暢進
    行，上開傳聞證據亦均具有證據能力。本件證人被害人乙○○、曾林竹英、丁○○、丙○○之警偵訊筆錄，證人曾林竹
    英，證人即共同被告陳勝謙、王德勝、陳復華、黃鈺清警、
    偵訊筆錄，當事人於本院準備程序，均明示同意作為證據，
    本院審酌上開筆錄作成時，較無人情施壓或干擾，亦無不當
    取供之情形，認為以之作為本案之證據亦屬適當，是其於警
    、偵訊筆錄之證言自具有證據能力。
二、按司法警察機關因偵辦刑事案件，為蒐集或調查證據，而有
    實施通訊監察之必要者，於偵查中應由檢察官依職權或聲請
    核發通訊監察書，載明應記載事項，始得為之，其有急迫之
    情形經檢察官口頭通知先予執行通訊監察者，亦應於24小時
    內補發通訊監察書，通訊保障及監察法第5 條、第6 條、第
    11條規定已明。本件卷附之通訊監察作業監譯報告表，均係
    經臺灣高雄地方法院檢察署檢察官核發通訊監察書予以監聽
    錄音所製作，有該署檢察官通訊監察書在卷可稽，且當事人
    及辯護人均於本院準備程序明示同意其證據能力，則卷附監
    聽譯文及監聽錄音帶，自有證據能力。
三、另按鑑定人由審判長、受命法官或檢察官就下列之人選任1
    人或數人充之：一就鑑定事項有特別知識經驗者。二經政府
    機關委任有鑑定職務者；鑑定之經過及其結果，應命鑑定人
    以言詞或書面報告；法院或檢察官得囑託醫院、學校或其他
    相當之機關、團體為鑑定，或審查他人之鑑定，並準用刑事
    訴訟法第203 條至第206 條之1 規定，刑事訴訟法第198 條
    、第206 條第1 項、第208 條第1 項分別定有明文。扣案藥
    水經送行政院衛生署藥物食品檢驗局94年5 月31日藥檢壹字
    第0949408701號檢驗成績書檢驗後，僅係Lincomycin之抗生
    素，所製作之鑑定報告，為刑事訴訟法第159 條第1 項所指
    例外情形，應有證據能力。
四、傳聞法則乃對於被告以外之人於審判外之言詞或書面陳述，
    亦即針對被告以外之人於審判外以言詞或書面所為之供述證
    據而為規範。扣案如附表二、三所示之物，係以物品之存在
    本身做為證明事實之證據；上開物品在性質上亦非供述證據
    ，無刑事訴訟法第159 條第1 項規定之適用。
貳、實體方面：
一、訊據被告戊○○稱：「我全部都認罪。認罪範圍如起訴書及
    原審判決書所記載的犯罪事實」等語。於原審法院審理時亦
    同此意旨供承無異，核與證人即被害人乙○○、丁○○、丙○○、甲○○、證人即被害人乙○○之堂妹曾林竹英分別於
    警詢及原審證述相符（見警卷(一)第58-70 、77-89 、91-98
    頁、臺灣高雄地方法院檢察署94年度偵字第6286號偵查卷第
    27-28 、230-238 頁、偵監卷(一)第9-10、22-24 、27-29 、
    33-34 頁、原審卷第189-204 頁），並經證人即共同被告王
    德勝、陳復華於檢察官偵查及原審法院審理時證述明確（見
    臺灣高雄地方法院檢察署94年偵字第6286號偵查卷第137-14
    9 頁、臺灣高雄地方法院94年度訴字第3167號卷第204-210
    頁），並有附表二所示「抗癌症特效藥」等物扣案足憑，復
    有通訊監察書及通訊監察譯文（戊○○受監聽號碼：000000
    0000號、陳復華受監聽號碼：0000000000號、黃鈺清受監聽
    號碼：0000000000號、陳勝謙受監聽號碼：0000000000號、
    王德勝受監聽號碼：0000000000號）數份（見偵監卷(一)至偵
    監卷(七)、警卷(一)第32-38 、53-54 、99-105頁、臺灣高雄地
    方法院檢察署94年度他字第348 號偵查卷第18-21 、24-31
    、55-58 、61-73 頁、94年度偵字第6286號偵查卷第50-92
    頁）、被告戊○○所有車號M7-5588 號汽車車籍查詢認可資
    料（見臺灣高雄地方法院檢察署94年度他字第348 號偵查卷
    第40頁）、扣案物品照片數張（見警卷(一)第151-154 頁）、
    被告戊○○等人詐騙使用之剪報資料影本（見警卷(一)第145
    頁）、被告戊○○自製名片、被告戊○○前往土地銀行屏東
    分行領款時由監視器所攝照片（見94年度偵字第6286號偵查
    卷第201 頁），附表一所示各被害人提款紀錄，即編號1 ：
    乙○○華南商業銀行西勢辦事處活期存款存摺影本（提款11
    0 萬元，見原審卷第114 頁）、曾林玉英竹田西勢郵局帳戶
    存摺影本（提款10萬元，見原審卷第112 頁）；編號2 ：丁○○內埔龍泉郵局帳戶存摺影本（提款200 萬元，見原審卷
    第113 頁）；編號3 ：丙○○里港郵局帳戶存褶影本（提款
    300 萬元，見94年度偵字第6286號偵查卷第29-30 頁）等在
    卷足憑。此外，扣案藥水經送行政院衛生署藥物食品檢驗局
    檢驗後，僅係Lincomycin之抗生素，並無抗癌效果，有該局
    94年5 月31日藥檢壹字第0949408701號檢驗成績書（見94年
    度偵字第6286號偵查卷第109-111頁）可按。
二、附表一編號4所示被害人甲○○遭詐騙未遂部分：
  (一)按刑法之詐欺取財罪，其構成要件係行為人對被害人施以詐
    術，使被害人陷於錯誤因而交付財物始足當之。所謂「詐術
    」，一般係指傳遞與事實不符之資訊，進而使相對人有產生
    錯誤認知之可能。倘行為人意圖為自己或第三人不法之所有
    ，基於整個詐騙計畫開始逐步對被害人傳遞不實之資訊，且
    該等資訊有使被害人陷於錯誤之可能，即屬已著手於詐欺犯
    行之實行，如被害人已陷於錯誤但因故尚未交付財物，即屬
    詐欺未遂。
  (二)依(1)附表四編號1 所示監聽譯文，被告戊○○於94年3 月10
    日13時56分39秒聯絡證人即共同被告陳復華南下高雄，告知
    其翌日要「行動」，並要其攜帶「樣品」即「抗癌症特效藥
    」；(2)附表四編號2 所示監聽譯文顯示，被告戊○○於同日
    17時01分45秒亦電話告知證人即共同被告王德勝其所編造之
    土地買賣細節要其配合，以便共同向「對象林太太」即附表
    一編號4 所示被害人甲○○表示充當土地仲介人可以賺取30
    萬元佣金；(3)被告戊○○於同日以0000000000號撥打證人即
    共同被告陳勝謙所使用0000000000號行動電話，聯繫證人即
    共同被告陳勝謙須於翌日早上6 點出發前往金威飯店搭載證
    人即共同被告陳復華（見94年偵字第6286號偵查卷第57頁）
    ；(4)而證人即共同被告黃鈺清與王德勝、陳復華翌日即於證
    人即共同被告陳勝謙所駕駛車號YJ-2627 號賓士車上一同為
    警查獲，並經警分別在共犯陳勝謙前開車輛內起獲「抗癌症
    特效藥」50瓶及證人即共同被告王德勝隨身手提包內查獲「
    抗癌症特效藥」1 瓶等情，已堪認定被告戊○○與證人即共
    同被告陳勝謙、王德勝、陳復華、黃鈺清於94年3 月11日齊
    聚於高雄之目的就是要對附表一編號4 所示被害人甲○○遂
    行詐欺取財。
  (三)觀諸被告戊○○與證人即共同被告陳勝謙、王德勝、陳復華
    等人詐騙附表一編號1 至3 所示被害人之手法，均係由被告
    戊○○乘坐名貴之賓士轎車，被告戊○○與證人即共同被告
    王德勝則分別假冒建築公司、船運公司大老板藉機與被害人
    結識，期間被告戊○○、證人即共同被告王德勝並假意要求
    被害人為其介紹土地供其買受，營造渠等事業成功、生財有
    道及資金雄厚之假象，俟取得被害人信任後，被告戊○○即
    藉邀請被害人擔任土地仲介人賺取土地仲介費用為由，邀約
    被害人陪同前往洽談土地買賣，席間即由共犯王德勝即大力
    吹噓「抗癌症特效藥」之效果，經由證人即共同被告陳復華
    偽裝榮總「王主任」表示願意以高價買受全部「抗癌症特效
    藥」後，被告戊○○乃誘騙被害人一同出資向共犯王德勝購
    買全部「抗癌症特效藥」後再行轉售予證人即共同被告陳復
    華所偽裝之榮總「王主任」以賺取高額價差利潤，嗣被害人
    領取投資款項交予被告戊○○後，被告戊○○等人即藉故逃
    逸不知去向，堪認被告戊○○等人係以前開手法作為渠等詐
    騙被害人上當之一貫計畫。是被告戊○○就附表一編號4 所
    示被害人甲○○部分，由證人即共同被告黃鈺清駕駛賓士轎
    車搭載被告戊○○前往被害人甲○○經營之卡拉OK店，被告
    戊○○即向被害人甲○○自稱「李董」，與證人即共同被告
    黃鈺清經常出入甲○○所經營之卡啦OK店消費並藉機與被害
    人甲○○熟識，並於為警查獲前即已夥同共犯王德勝向被害
    人甲○○表示要邀請其擔任土地買賣仲介人可賺取土地仲介
    費用等節，業據證人即被害人甲○○於警詢及原審法院審理
    時證述明確（見警卷(一)第68-70 頁、臺灣高雄地方法院94年
    度訴字第3167號卷第202-203 頁），佐以被告戊○○等人攜
    帶「抗癌症特效藥」並集結商討如何向被害人甲○○謊稱土
    地買賣仲介事宜以及被告戊○○並將原M7-5588 號車牌之賓
    士自小客車改懸掛7N-4261 號車牌等情，足認被告戊○○等
    人已對被害人甲○○施以詐術，並俟機進行下一步詐騙計畫
    ，僅被害人甲○○因其女兒提醒方未繼續受騙赴約，則揆諸
    前揭說明意旨，被告戊○○等5 人應已著手對被害人甲○○
    進行詐騙犯行，要屬無疑。
  (四)證人即共同被告黃鈺清於警詢、偵查均供明其自94年元宵節
    前一日（即94年2 月22日）受雇於戊○○（見警卷第25頁，
    94年度偵字第6286號偵查卷第144 頁）等語，核被告戊○○
    供承黃鈺清係於94年農曆年過後始加入其所組金光黨詐騙集
    團等語大致相符（見臺灣高雄地方法院96年度訴緝字第18號
    卷第68頁），因證人即共同被告黃鈺清於原審法院另案通緝
    到案後均坦承犯行（見臺灣高雄地方法院95年度訴緝字第20
    5 號判決），衡情應以證人即共同被告黃鈺清距案發時間較
    近之上開警、偵陳述時間（即94年2 月22日）為認定依據，
    附此敘明。
三、按刑法上所謂常業犯，指反覆以同種類行為為目的之社會活
    動之職業性犯罪而言，至於犯罪所得之多寡，是否恃此犯罪
    為唯一之謀生職業，則非所問，縱令兼有其他職業，仍無礙
    於該常業犯罪之成立（最高法院85年度台上字第510 號判例
    參照）。本件被告戊○○與證人即共同被告陳勝謙、王德勝
    、陳復華、黃鈺清等人共組金光黨詐騙集團，於附表一所示
    時間，陸續詐騙附表一編號1 至3 所示被害人得逞，共計得
    款高達650 萬元，參照前揭判例意旨，被告戊○○顯有恃詐
    騙所得維生，並以為常業之意甚明。核被告戊○○所為，係
    犯修正前刑法第340 條之常業詐欺罪。按共同正犯之成立，
    有以共同犯意而共同實施犯罪構成要件之行為者，有以自己
    犯罪之意思，參與犯罪構成要件以外之行為者，有雖以幫助
    他人犯罪之意思而參與犯罪構成要件之行為者，有以自己犯
    罪之意思，事前同謀推由一部分實施犯罪之行為者，均屬之
    ，司法院大法官會議釋字第109 號解釋可供參考。蓋共同正
    犯，係共同實施犯罪行為之人，在共同意思範圍內，各自分
    擔犯罪行為之一部，相互利用他人之行為，以達其犯罪之目
    的，其成立不以全體均參與實施犯罪構成要件之行為為要件
    。共同正犯之意思聯絡，不以數人間直接發生者為限，間接
    之聯絡者，亦包括在內，復不限於事前有所謀議，僅於行為
    當時有共同犯意之聯絡，於行為當時，基於相互之認識，不
    論明示通謀或相互間默示合致，以共同犯罪之意思參與，均
    屬之；而行為分擔，亦不以每一階段皆有參與為必要，倘具
    有相互利用其行為之合同意思所為，仍應負共同正犯之責，
    蓋共同正犯，於合同意思範圍內，組成一共犯團體，團體中
    任何一人之行為，均為共犯團體之行為，他共犯均須負共同
    責任，初無分別何一行為係何一共犯所實施之必要。（最高
    法院55年度台上字第522 號、87年度台非字第35號、85年度
    台上字第4962號、88年度台上字第2230號、第2858號判決、
    73年台上字第1886號、77年台上字第2135號判例意旨參照）
    被告戊○○與陳勝謙、王德勝、陳復華、黃鈺清等人間，就
    本案常業詐欺犯行，有犯意聯絡及行為分擔，均應論以共同
    正犯。被告戊○○行為後，刑法部分條文修正，於94年2 月
    2 日公布，自95年7 月1 日施行，刑法第340 條常業詐欺罪
    ，業已刪除，本應將所犯刑法第339 條第1 項詐欺取財罪分
    論併罰，修正後之規定並非較有利於被告，依刑法第2 條第
    1 項之規定比較結果，應適用上開修正前規定之常業犯論處
    。修正後刑法第2 條第1 項：「行為後法律有變更者，適用
    行為時之法律。但行為後之法律有利於行為人者，適用最有
    利於行為人之法律。」改採「從舊從輕」主義，係規範行為
    後法律變更所衍生新舊法律比較適用之準據法，以適用最有
    利於行為人之法律為原則。據此，法院裁判時已在新法施行
    之後，雖新舊法之內容有所修正，但對行為人倘無有利或不
    利之情形者（例如僅修正法律用語，新舊法法定刑仍屬相同
    ），即無適用上開規定為新舊法比較之問題。查刑法第28條
    原規定：「2 人以上共同『實施』犯罪之行為者，皆為共同
    正犯。」亦於上述時間同時修正為：「2 人以上共同『實行
    』犯罪之行為者，皆為共同正犯。」將舊法之「實施」修正
    為「實行」。原「實施」之概念，包含陰謀、預備、著手及
    實行等階段之行為，修僅共同實行犯罪行為始成立共同正犯
    。是新法共同正犯之範圍縮小，排除陰謀犯、預備犯之共同
    正犯。新舊法共同正犯之規定固有修正，但對本件被告等係
    基於犯意聯絡，共同實行犯行，不論新法、舊法，均構成共
    同正犯，上述刑法第28條之修正內容，對於被告並無「有利
    或不利」之影響，依前述說明，自無適用修正後刑法第2 條
    第1 項之規定為比較新舊法適用之必要，當然應適用現行有
    效之新法。（最高法院95年度台上字第5669號判決參照）。
四、原審依刑法第2 條第1 項前段、第28條、第38條第1 項第2
    款，修正前刑法第340 條，刑法施行法第1 條之1 之規定，
    並審酌被告戊○○不思以正當途徑賺取應得之報酬，竟與陳
    勝謙、王德勝、陳復華、黃鈺清共組金光黨詐騙集團，共同
    詐騙附表一所示被害人，獲利高達650 萬元，惡性重大，惟
    念其坦承認犯行，不再飾詞狡辯之犯後態度，並其犯罪之手
    段、動機、目的、智識程度等一切情狀，量處有期徒刑2 年
    8 月，以示懲儆。扣案如附表二所示之物，均係被告戊○○
    與共犯陳勝謙、王德勝、陳復華、黃鈺清等人所有供犯罪所
    用或預備供犯罪所用之物，業據被告戊○○供承在卷（見臺
    灣高雄地方法院96年度訴緝字第18號卷第77頁），依刑法第
    38條第1 項第2 款之規定，予以宣告沒收；〔附表二編號4
    、9 至11所示行動電話SIM 卡，分屬於遠傳電信股份有限公
    司（即起始為0916、0917、0926之門號）、台灣大哥大股份
    有限公司（即起始為0918、0920、0922、0953之門號）及和
    信電訊股份有限公司（即起始為0938之門號）所核發予門號
    申請人之SIM 卡，該等門號SIM 卡之所有權均屬門號申請人
    所有，此有遠傳電信股份有限公司95年8 月1 日遠傳（業服
    ）字第09510702247 號函、台灣大哥大股份有限公司95年7
    月10日法大字095020688 號函、和信電訊股份有限公司95年
    3 月9 日和信（業服）字第09520201937 號函各乙紙及行動
    電話經營業者網路編碼核配表乙份在卷可憑，是上開門號既
    屬被告戊○○及共犯王德勝、陳復華、黃鈺清所有供犯罪所
    用或預備之物，亦應一併依刑法第38條第1 項第2 款規定併
    予宣告沒收〕。並敘明扣案如附表三所示之物，其中編號2
    、6 、8 至9 所示物品雖係被告戊○○及共犯陳勝謙所有之
    物，然無法證明上開物品係被告戊○○等人供本件犯罪所用
    之物；至編號1 之車輛所有權人係被告之妻陳李碧燕，而編
    號1 、3 至5 、7 所示號牌或行車執照，依道路交通安全規
    則第25條「汽車因故停駛或依法令規定責令停駛時，應填具
    異動登記書向公路監理機關辦理停駛登記，並將號牌及行車
    執照繳存」及第30條第1 項「又汽車報廢，應填具異動登記
    書，向公路監理機關辦理報廢登記，並同時將牌照繳還」之
    規定，堪認車輛號牌及車輛行照之所有權均非車輛登記名義
    人，而屬公路監理機關所有之物，是扣案如附表三所示之物
    ，均不併予宣告沒收。認事用法尚無不合，量刑亦稱妥適，
    檢察官上訴意旨略謂「被告不知體恤原審判決之寬典，不知
    痛改前非，態度不佳，浪費司法資源」等語，指摘原判決量
    刑過輕不當（然被告並未上訴），並無可取，為無理由，應
    予駁回。
據上論斷，應依刑事訴訟法第368條，判決如主文。
本案經檢察官邱榮藏到庭執行職務。
中　　華　　民　　國　　96　　年　　5 　　月　　15　　日
                  刑事第二庭  審判長法  官  林正雄
                                    法  官  黃壽燕
                                    法  官  陳啟造
以上正本證明與原本無異。
如不服本判決應於收受本判決後10日內向本院提出上訴書狀，其
未敘述上訴理由者，並得於提起上訴後10日內向本院補提理由書
狀（均須按他造當事人之人數附繕本）「切勿逕送上級法院」。
中　　華　　民　　國　　96　　年　　5 　　月　　15　　日
                                    書記官  彭筱瑗
附錄本判決論罪科刑法條：
《中華民國刑法第340 條（常業詐欺罪）》
以犯第339 條之罪為常業者，處1 年以上7 年以下有期徒刑，得
併科5 萬元以下罰金。
附表一：
┌──┬─────────┬───┬──────────────────┐
│編號│   詐 騙 時 間    │被害人│被詐騙交付財物之時間及金額（新台幣）│
├──┼─────────┼───┼──────────────────┤
│ 1  │93年清明節前後至同│乙○○│於93年6 月10日交付1,200,000 元予劉德│
│    │年6月10日         │      │亮、陳勝謙、王德勝、陳復華所組金光黨│
│    │                  │      │詐騙集團。                          │
├──┼─────────┼───┼──────────────────┤
│ 2  │93年4、5月間某日起│丁○○│於93年7 月19日交付2,000,000 元予劉德│
│    │至93年7月19日止   │      │亮、陳勝謙、王德勝、陳復華所組金光黨│
│    │                  │      │詐騙集團。                          │
├──┼─────────┼───┼──────────────────┤
│ 3  │93年11月間至94年1 │丙○○│於94年1月14日交付3,300,000予被告劉德│
│    │月14日            │      │亮、陳勝謙、王德勝、陳復華所組金光黨│
│    │                  │      │詐騙集團。                          │
├──┼─────────┼───┼──────────────────┤
│ 4  │94年農曆年過後某日│甲○○│(1)由被告黃鈺清夥同共犯戊○○、陳勝謙│
│    │起至94年3月11 日止│      │  、王德勝、陳復華共同詐騙被害人林文│
│    │                  │      │  枝。                              │
│    │                  │      │(2)甲○○受騙後尚未付款。            │
└──┴─────────┴───┴──────────────────┘
附表二：本案扣押物品應予沒收之物
 ┌──┬──────┬──────┬───┬────────────┐
 │編號│扣押物品    │搜索扣押處所│所有人│備註                    │
 │    │            │            │      │                        │
 ├──┼──────┼──────┼───┼────────────┤
 │ 1  │M7-5588號賓 │高雄縣鳥松鄉│戊○○│前開車輛所有人係戊○○。│
 │    │士牌自小客車│大埤路32號（│      │                        │
 │    │1 輛（不含車│澄清湖大門右│      │                        │
 │    │牌）        │邊停車場）  │      │                        │
 ├──┼──────┼──────┼───┼────────────┤
 │ 2  │藥水87瓶    │戊○○所有原│戊○○│執行搜索扣押地點在高雄縣│
 │    │            │車號為7M-558│      │鳥松鄉○○路32號澄清湖大│
 │    │            │8 號但改懸掛│      │門右邊停車場內，所起獲之│
 │    │            │7N-4261號車 │      │87瓶藥水係實際上並無抗癌│
 │    │            │牌之賓士牌自│      │效果之「抗癌症特效藥」。│
 │    │            │小客車上起獲│      │                        │
 │    │            │藥水壹盒共36│      │                        │
 │    │            │瓶          │      │                        │
 │    │            ├──────┼───┤                        │
 │    │            │陳勝謙所有YJ│陳勝謙│                        │
 │    │            │-2627 號賓士│      │                        │
 │    │            │牌自小客車上│      │                        │
 │    │            │起獲藥水1 盒│      │                        │
 │    │            │50瓶        │      │                        │
 │    │            ├──────┼───┤                        │
 │    │            │陳勝謙所有YJ│王德勝│                        │
 │    │            │-2627 號賓士│      │                        │
 │    │            │牌自小客車上│      │                        │
 │    │            │起獲藥水1 瓶│      │                        │
 ├──┼──────┼──────┼───┼────────────┤
 │ 3  │供盛裝「抗癌│戊○○所有原│戊○○│                        │
 │    │症特效藥」之│車號為7M-558│      │                        │
 │    │空包裝盒3個 │8號但改懸掛 │      │                        │
 │    │            │7N-4261號車 │      │                        │
 │    │            │牌之賓士牌自│      │                        │
 │    │            │小客車上    │      │                        │
 ├──┼──────┼──────┼───┼────────────┤
 │ 4  │行動電話10支│同上        │戊○○│0000000000、0000000000、│
 │    │（不含SIM卡 │            │      │0000000000、0000000000、│
 │    │）          │            │      │0000000000、0000000000、│
 │    │            │            │      │0000000000、0000000000行│
 │    │            │            │      │動電話8 支及序號00000000│
 │    │            │            │      │0 00000000號、序號350145│
 │    │            │            │      │000000000號行動電話2 支 │
 │    │            │            │      │，10行動電話機具上均以紅│
 │    │            │            │      │框貼紙貼上，註記手機號碼│
 │    │            │            │      │或序號。                │
 ├──┼──────┼──────┼───┼────────────┤
 │ 5  │抗癌新藥剪報│高雄市左營區│同上  │                        │
 │    │資料影本12張│新上里富國路│      │                        │
 │    │            │274號11樓   │      │                        │
 ├──┼──────┼──────┼───┼────────────┤
 │ 6  │民眾日報86.1│同上        │同上  │報導標題為：「金光黨賣仙│
 │    │.31金光黨詐 │            │      │丹詐騙290萬-誆稱肝癌靈藥│
 │    │騙報導      │            │      │瓶17萬，1嫌被逮3人在逃」│
 ├──┼──────┼──────┼───┼────────────┤
 │ 7  │名片1 盒    │同上        │同上  │(1)名揚建設股份有限公司總│
 │    │            │            │      │經理「徐文強」2張       │
 │    │            │            │      │(2)名揚科技股份有限公司董│
 │    │            │            │      │事長「陳文欽」8張       │
 │    │            │            │      │(3)萬隆建設股份有限公司、│
 │    │            │            │      │萬隆營造股份有限公司董事│
 │    │            │            │      │長「李文隆」26張        │
 │    │            │            │      │(4)萬隆建設股份有限公司、│
 │    │            │            │      │萬隆營造股份有限公司董事│
 │    │            │            │      │長「李文龍」17張        │
 │    │            │            │      │(5)萬隆投資顧問股份有限公│
 │    │            │            │      │司董事長「李金隆」15張  │
 │    │            │            │      │(6)大明鋼索股份有限公司、│
 │    │            │            │      │大明電子股份有限公司「江│
 │    │            │            │      │政雄」5張               │
 ├──┼──────┼──────┼───┼────────────┤
 │ 8  │土地登記謄本│同上        │同上  │                        │
 │    │1 份        │            │      │                        │
 ├──┼──────┼──────┼───┼────────────┤
 │ 9  │行動電話3支 │陳勝謙所有YJ│王德勝│(1)0000000000、0000000000│
 │    │（含SIM 卡）│-2627 號賓士│      │行動電話2支，機具上均以 │
 │    │            │牌自小客車上│      │紅框貼紙貼上，註記手機號│
 │    │            │            │      │碼或序號。              │
 │    │            │            │      │(2)0000000000號行動電話1 │
 │    │            │            │      │支。                    │
 ├──┼──────┼──────┼───┼────────────┤
 │ 10 │行動電話1支 │同上        │陳復華│0000000000號            │
 │    │（含SIM 卡）│            │      │                        │
 ├──┼──────┼──────┼───┼────────────┤
 │ 11 │行動電話1支 │同上        │黃鈺清│0000000000號            │
 │    │（含SIM 卡）│            │      │                        │
 └──┴──────┴──────┴───┴────────────┘
附表三：本案扣押物品不予沒收之物
 ┌──┬──────┬──────┬───┬────────────┐
 │編號│扣押物品    │搜索扣押處所│所有人│備註                    │
 │    │            │            │      │                        │
 ├──┼──────┼──────┼───┼────────────┤
 │ 1  │YJ-2627號賓 │高雄縣鳥松鄉│陳勝謙│車輛所有人係陳勝謙之妻陳│
 │    │士牌自小客車│大埤路32號（│      │李碧燕。                │
 │    │1輛（含YJ-26│澄清湖大門右│      │                        │
 │    │27號車牌2 面│邊停車場）  │      │                        │
 │    │）          │            │      │                        │
 ├──┼──────┼──────┼───┼────────────┤
 │ 2  │電話簿2 本  │陳勝謙所有YJ│同上  │無法證明係本件被告等人供│
 │    │            │- 2627號賓士│      │犯罪所用之物。          │
 │    │            │牌自小客車上│      │                        │
 ├──┼──────┼──────┼───┼────────────┤
 │ 3  │車號7N-4261 │同上        │同上  │該行車執照名義人係被告陳│
 │    │號汽車行車執│            │      │勝謙之妻陳李碧燕，且該行│
 │    │照          │            │      │車執照之所有權係公路監理│
 │    │            │            │      │機關，並非被告所有之物。│
 ├──┼──────┼──────┼───┼────────────┤
 │ 4  │M7-5588 號車│戊○○所有原│戊○○│車牌係公路監理機關所有。│
 │    │牌2面       │車號為7M-558│      │                        │
 │    │            │8 號（但查獲│      │                        │
 │    │            │當時改懸掛7N│      │                        │
 │    │            │-4261 號車牌│      │                        │
 │    │            │）之賓士牌自│      │                        │
 │    │            │小客車上    │      │                        │
 ├──┼──────┼──────┼───┼────────────┤
 │ 5  │7N-4261號車 │戊○○所有原│同上  │該車牌懸掛於戊○○所有車│
 │    │牌2 面      │車號為7M-558│      │號為M7-5588號賓士牌自小 │
 │    │            │8 號（但改懸│      │客車上，車牌申請人為王麗│
 │    │            │掛7N-4261 號│      │卿，該車牌之所有權係監理│
 │    │            │車牌）之賓士│      │機關。                  │
 │    │            │牌自小客車上│      │                        │
 ├──┼──────┼──────┼───┼────────────┤
 │ 6  │電話簿2本   │同上        │同上  │無法證明係本件被告等人供│
 │    │            │            │      │犯罪所用之物。          │
 ├──┼──────┼──────┼───┼────────────┤
 │ 7  │車號YJ-2627 │同上        │同上  │該行車執照名義人係王麗卿│
 │    │號汽車行車執│            │      │，且該行車執照之所有權人│
 │    │照          │            │      │係公路監理機關，並非被告│
 │    │            │            │      │所有之物。              │
 ├──┼──────┼──────┼───┼────────────┤
 │ 8  │安泰銀行存褶│同上        │同上  │戶名：戊○○            │
 │    │1本         │            │      │帳號：00000000000000    │
 │    │            │            │      │無法證明係本件被告等人供│
 │    │            │            │      │犯罪所用之物。          │
 ├──┼──────┼──────┼───┼────────────┤
 │ 9  │合作金庫存褶│同上        │同上  │戶名：戊○○            │
 │    │1本         │            │      │帳號：0000000000000     │
 │    │            │            │      │無法證明係本件被告等人供│
 │    │            │            │      │犯罪所用之物。          │
 └──┴──────┴──────┴───┴────────────┘
附表四：被告戊○○、陳勝謙、王德勝、陳復華、黃鈺清5 人就
        被害人甲○○案件已著手進行詐騙之監聽譯文
┌─┬───┬─┬─────┬─────┬────────────────┬───┐
│編│時間  │出│ 監聽電話 │ 聯絡對象 │ 通       話       內       容  │備  註│
│號│      │/ │          │          │                                │      │
│  │      │入│          │          │                                │      │
├─┼───┼─┼─────┼─────┼────────────────┼───┤
│1 │94年3 │出│0000000000│0000000000│B：喂？                         │見偵二│
│  │月10日│  │戊○○（代│陳復華（代│A：在那裡？                     │卷第52│
│  │13時56│  │號A）     │號B）     │B：在吃咖啡。                   │頁    │
│  │分39秒│  │          │          │A：在那裡吃？                   │      │
│  │      │  │          │          │B：在交通銀行斜對面咖啡廳，衡陽 │      │
│  │      │  │          │          │   路ㄚ。                       │      │
│  │      │  │          │          │A：晚上下高雄ㄚ。               │      │
│  │      │  │          │          │B：晚上到高雄去ㄚ？             │      │
│  │      │  │          │          │A：明天做ㄚ。                   │      │
│  │      │  │          │          │B：好啦，好啦，我自己下去啦!    │      │
│  │      │  │          │          │A：喔。                         │      │
│  │      │  │          │          │B：好…                         │      │
│  │      │  │          │          │A：喂，"樣品"要帶來喔!          │      │
│  │      │  │          │          │B：好啦，好。                   │      │
├─┼───┼─┼─────┼─────┼────────────────┼───┤
│2 │94年3 │出│0000000000│0000000000│A：到那裡了                     │見偵二│
│  │月10日│  │戊○○（代│王德勝（代│B：要到了                       │卷第53│
│  │17時1 │  │號A）     │號B）     │A：你到九如交流道下車           │頁至第│
│  │分45秒│  │          │          │B：車子九如路沒有下啦，只有到中 │54頁  │
│  │      │  │          │          │正路才有下。                    │      │
│  │      │  │          │          │A：沒有關係，在中正路下車也可以 │      │
│  │      │  │          │          │，我告訴你，我們先去，去到了，我│      │
│  │      │  │          │          │告訴你我們在九如路旁有一塊地，2 │      │
│  │      │  │          │          │分7乙筆，共2筆等於5分4，乙坪2萬7│      │
│  │      │  │          │          │，本來1坪出2萬8，我不要給他買， │      │
│  │      │  │          │          │當時我找沒有，回過頭來要向他買的│      │
│  │      │  │          │          │時候，當時是乙位力霸房屋的小姐介│      │
│  │      │  │          │          │紹認識的，現在那位小姐去大陸找不│      │
│  │      │  │          │          │到了，力霸房屋的小姐姓林啦，而對│      │
│  │      │  │          │          │象的太太也姓林，你有到大陸去找過│      │
│  │      │  │          │          │她，尋問地主如何聯絡，地主說土地│      │
│  │      │  │          │          │買賣，要有乙個中人，那位小姐沒有│      │
│  │      │  │          │          │辦法回來，地主委託我為中人，沒有│      │
│  │      │  │          │          │十足價錢是1千六百萬，對方願意出 │      │
│  │      │  │          │          │15萬佣金，那我們願意出15萬佣金給│      │
│  │      │  │          │          │你，地主是在地人，現搬到高雄去了│      │
│  │      │  │          │          │，麻煩我出來一趟，這樣就好了。  │      │
│  │      │  │          │          │B：喔                           │      │
│  │      │  │          │          │A：等乙下你不要這麼快走，在房間 │      │
│  │      │  │          │          │坐乙下，你到那裡下車打電話給我，│      │
│  │      │  │          │          │小清會開車過去載你              │      │
│  │      │  │          │          │B：那我直接就坐到火車站下車，直 │      │
│  │      │  │          │          │接到龍達飯店就好了，因為還有行李│      │
│  │      │  │          │          │A：你在那邊下車就好了，因為你要 │      │
│  │      │  │          │          │出來啦                          │      │
│  │      │  │          │          │B：我是要換個衣服啦             │      │
│  │      │  │          │          │A：這樣喔，那你晚一點出來可以啦 │      │
│  │      │  │          │          │，你坐車到龍達飯店就打電話給我，│      │
│  │      │  │          │          │小清會去載你                    │      │
│  │      │  │          │          │B：那我到龍達，衣服換好我就直接 │      │
│  │      │  │          │          │下來了                          │      │
│  │      │  │          │          │A：要怎麼講，你知道嗎           │      │
│  │      │  │          │          │B：我知道                       │      │
│  │      │  │          │          │A：你就說我以前要向他買，當時開 │      │
│  │      │  │          │          │價一坪2萬8太貴，現在我急著要訂，│      │
│  │      │  │          │          │談到一坪2萬7，講全部5分4，1千5百│      │
│  │      │  │          │          │坪，當初力霸房屋的小姐到大陸找不│      │
│  │      │  │          │          │到，叫我出來，我是姓李，你要叫什│      │
│  │      │  │          │          │麼呢？你就姓「朱」好了          │      │
│  │      │  │          │          │B：我姓朱                       │      │
│  │      │  │          │          │A：那沒有關係啦，你上次說我姓「 │      │
│  │      │  │          │          │陳」。                          │      │
│  │      │  │          │          │B：是的                         │      │
│  │      │  │          │          │A：你就說記錯了，上乙次是你來找 │      │
│  │      │  │          │          │我，過太久了，結果聽說我人在屏東│      │
│  │      │  │          │          │，你跑來找我，坐飛機到屏東，又飛│      │
│  │      │  │          │          │回台北，結果我人在臺中，記錯人了│      │
│  │      │  │          │          │，你就說你姓朱就好了啦          │      │
│  │      │  │          │          │B：我知道了                     │      │
└─┴───┴─┴─────┴─────┴────────────────┴───┘
